【裁判字號】    97,聲再,220
【裁判日期】    980105
【裁判案由】    聲請再審
【裁判全文】
臺灣高等法院臺中分院刑事裁定        97年度聲再字第220號
再審聲請人
即受判決人  甲○○
上列聲請人因業務過失傷害案件，對於本院97年度交上易字第19
10號確定判決（第一審案號：臺灣臺中地方法院97年度交易字第
47 號判決，起訴案號：臺灣臺中地方法院檢察署96年度偵續字
第127號），聲請再審，本院裁定如下：
    主  文
再審之聲請駁回。
    理  由
一、再審聲請人即受判決人甲○○（下稱聲請人）聲請再審意旨
    略以：聲請人所駕駛者為第三輛車，而當時尚有第一輛小型
    貨車（因年久無法提供）、第二輛中型貨車（亦為本公司之
    車輛）、第四輛小型貨車（因年久無法提供）行經該處，為
    何僅針對聲請人，而未找其他駕駛人前來對質？被害人戴麗
    卿之機車為何兩邊均有擦撞痕，而且一直未出庭？被害人戴
    麗卿倘於當時受到擦撞，為何沒有掉進路旁水溝？交通警察
    所拍攝的撞擊點，應是手指紋，因為那部分是不鏽鋼製的，
    而非交通警察所謂之烤漆；肇事地點是上坡路段，而且路寬
    窄小，亦為轉彎處，一般正常駕駛員應會按喇叭警告，且該
    處又無法超車，聲請人應不會擦撞被害人。以上諸點均為原
    確定判決漏未審酌之重要證據，足生影響於原判決，為此提
    出現場圖、現場照片及車輛比對照片，並請傳喚第二輛車之
    司機宋盛光作證，而聲請再審。
二、按有罪之判決確定後，因發現確實之新證據，足認受有罪判
    決之人應受無罪、免訴、免刑或輕於原判決所認罪名之判決
    者，為受判決人之利益，得聲請再審；又法院認為無再審理
    由者，應以裁定駁回之，刑事訴訟法第420條第1項第6款、
    第434條第1項分別定有明文。次按所謂「發現確實之新證據
    」，係指該證據於事實審法院判決前業已存在，為法院、當
    事人所不知，不及調查斟酌，至其後始行發現，且就證據本
    身形式觀察，固不以絕對不須經過調查程序為條件，但必須
    顯然可認為足以動搖原有罪之確定判決，而為受判決人無罪
    、免訴、免刑或輕於原判決所認罪名之判決者為限。亦即該
    「新證據」須可認為確實具有足以動搖原確定判決，而對受
    判決人為更有利判決之「確實性」外，尚須具備該證據係在
    事實審法院於判決前已存在，因未經發現，不及調查斟酌，
    或審判時未經注意，至其後始行發現之「嶄新性」特質，二
    者均屬不可或缺，倘若未具備上開「確實性」與「嶄新性」
    二種聲請再審新證據之特性，即不能據為聲請再審之原因，
    最高法院90年度台抗字第71號刑事裁定可資參照。
三、本件聲請人聲請再審，固以上開事證為據。惟查，聲請人主
    張當時尚有亦為其公司所有之第二輛車司機宋盛光可證，惟
    該司機既與聲請人係同公司，且同時行經該處，自非其於審
    判當時所不知而不及聲請調查斟酌，至其後始行發現之新證
    據，且該司機既係第二輛車而在其前方行駛，又如何知悉在
    後由其所駕駛之營業大貨車未擦撞被害人之機車？聲請人另
    主張伊的車輛被懷疑是撞擊點處係不銹鋼製，並無烤漆一節
    ，經查，聲請人於第一審審理時即曾表示是否要拿該不銹鋼
    來檢視實驗是否有擦撞痕，惟此部分業經第一審法院認本案
    發生已久，擦撞痕等車身細微外觀已難忠實呈現原貌，且本
    件事證已明，而駁回聲請人此部分之請求（詳見第一審判決
    書第3頁倒數第4行至第4頁第1行），故此部分亦非法院於審
    理當時所不知，不及調查斟酌，至其後始行發現之證據。聲
    請人又主張被害人戴麗卿之機車兩邊均有擦撞痕，其又遲未
    出庭作證一節，惟查，被害人戴麗卿業於警詢時指訴甚詳，
    聲請人於法院審理當時並未聲請傳喚其到庭作證，法院亦認
    無再傳喚其到庭作證之必要而未予傳喚，亦無何違誤之處。
    聲請人復主張：肇事地點之路旁係水溝，被害人如經擦撞應
    會落入水溝惟竟未落入；肇事地點係上坡、路面窄小、無法
    超車之轉彎路段，路過之駕駛人應不致於不按喇叭警告等節
    ，則均屬聲請人片面臆測之詞，亦非所謂之新事實或新證據
    。
四、綜上所述，聲請人所舉各項，或為法院於判決前已知悉，
    或為聲請人於法院審理時即已知悉，或為聲請人片面臆測之
    詞，聲請人上開主張均非原審不及調查斟酌，至其後始行發
    現之新證據，即不具有「嶄新性」，顯然不合於刑事訴訟法
    第420條第1項第6款之規定，聲請人以上開情事，主張其有
    再審之事由，顯有未當。本件原確定判決認定聲請人有罪，
    業經詳載其理由於判決書，並對相關之辯解予以指駁，聲請
    人所提出之理由，既無法認係新證據，自無所謂發現確實新
    證據之情形。本件聲請人之再審聲請為無理由，應予駁回。
五、據上論斷，應依刑事訴訟法第434條第1項，裁定如主文。
中    華    民    國    98    年    1     月    5     日
            刑事第十庭  審判長法  官  林  照  明
                              法  官  蔡  名  曜
                              法  官  郭  瑞  祥
上列正本證明與原本無異。
不得抗告。
                              書記官  李  妍  嬅
中    華    民    國    98    年    1     月    5     日


司法院資訊處製作；財團法人民間司法改革基金會備份。
